【裁判字號】    95,台上,539
【裁判日期】    950126
【裁判案由】    誣告等罪
【裁判全文】
最高法院刑事判決              九十五年度台上字第五三九號
    上  訴  人  台灣高等法院檢察署檢察官
    被      告  甲○○
                        號
                乙○○
                        樓
上列上訴人因被告等誣告等罪案件，不服台灣高等法院中華民國
九十二年五月七日第二審判決（九十二年度上訴字第七八一號，
起訴案號：台灣台北地方法院檢察署九十年度偵字第一四二八五
號），提起上訴，本院判決如下：
    主  文
上訴駁回。
    理  由
按刑事訴訟法第三百七十七條規定，上訴於第三審法院，非以判
決違背法令為理由，不得為之。是提起第三審上訴，應以原判決
違背法令為理由，係屬法定要件。如果上訴理由狀並未依據卷內
訴訟資料，具體指摘原判決不適用何種法則或如何適用不當，或
所指摘原判決違法情事，顯與法律規定得為第三審上訴理由之違
法情形，不相適合時，均應認其上訴為違背法律上之程式，予以
駁回。本件檢察官上訴意旨略稱：(一)被告甲○○具狀向檢察官控
告告訴人張國熙、李德二人犯詐欺罪時，係指稱：揚杰輝企業有
限公司（下稱杰輝公司）財務狀況已告惡化並無清償能力云云，
然甲○○於第一審已自承杰輝公司於民國八十四年間運作良好等
語，且依卷附台灣票據交換所及華泰商業銀行（下稱華泰銀行）
覆第一審法院之函文資料，亦顯示杰輝公司自八十二年一月一日
起至八十四年十二月三十一日止，在華泰銀行之支票存款帳戶中
，尚有新台幣（下同）數十萬元至數百萬元之進出，顯見杰輝公
司當時並無經營不佳之狀況。從而甲○○顯有誣告之情形，原判
決認其所為不構成誣告罪，有認定事實不依證據之違法。(二)甲○
○指稱其借予告訴人之一百五十萬元錢款，關於借款經過之陳述
，計有三種版本，倘係事實，焉會如此？其先則稱借款時間已經
過五年，已找不到證據云云，其後又找來友人陳富藏作證，說詞
反覆；甲○○本身既未有足夠之資力，豈會向他人借款轉借予告
訴人，此實不合常情。又甲○○指稱其借款一百五十萬元予告訴
人之日期為八十四年三月九日、十日。然當日杰輝公司在華泰銀
行帳戶存入之錢款金額並非一百五十萬元，凡此足見告訴人所指
一百五十萬元借款並非一次借入等語，係屬真實，原審採信被告
之辯詞，自有違誤。(三)告訴人一再指稱，在甲○○控告告訴人詐
欺之前，從未見過被告乙○○，而乙○○所為杰輝公司現場設置
之情形之證述，亦與告訴人所繪製並經甲○○所供認之公司現場
圖不相符合；另乙○○對於其偕同甲○○送款之前，二人事先約
定會面之方式，究係甲○○打電話至乙○○家中或公司，以及其
二人如何上去杰輝公司，係搭乘電梯或徒步走樓梯等情，二人所
供亦不相符，如其確有陪同甲○○送交借款予告訴人，豈會有如
此之差異？原審未予詳查，遽予採信其辯解之詞，亦有違法等語
。惟查原判決以公訴意旨略稱：被告甲○○意圖使告訴人李德、
張國熙二人受刑事處分，虛構事實，捏稱李德及其母張國熙於八
十四年一月初，在李德所經營，位於台北市○○○路四六０號三
樓之杰輝公司，共同以杰輝公司擬進口汽車零件，需款週轉為由
，向其借款一百五十萬元，並稱願提供李德所有位於台北市○○
路三０七巷二六號之房地設定抵押權以供擔保，致其不疑有他，
提領現金一百五十萬元如數交付，惟李德及張國熙竟稱另與國外
客戶有約，無暇辦理抵押為由，而交付上揭房地之所有權狀影本
以及李德護照影本及本票各一紙予甲○○收執，且稱翌日即可辦
理抵押權設定等情，向台灣台北地方法院檢察署（八十九年度偵
字第八二七七號）誣指李德及張國熙詐欺。而被告乙○○明知其
未陪同甲○○至李德經營之杰輝公司，竟於台灣台北地方法院檢
察署檢察官偵查該案時供前具結，而就案情有重要關係之事項，
故為「甲○○有拿權狀影本、護照影本給我看」之虛偽陳述，案
經該署檢察官為不起訴處分後，甲○○仍聲請再議，經台灣高等
法院檢察署檢察長駁回再議在卷，因認被告甲○○涉犯刑法第一
百六十九條第一項之誣告罪；乙○○則涉犯刑法第一百六十八條
之偽證罪等語，經審理後認為不能證明被告甲○○、乙○○二人
（下稱被告二人）被訴犯行，因而撤銷第一審判決，改判被告二
人均無罪，係以：訊據被告二人均否認有被訴誣告及偽證之犯行
；經查甲○○於八十九年一月二十七日以上揭情詞具狀向台灣台
北地方法院檢察署檢察官指訴告訴人李德、張國熙二人犯詐欺罪
，雖經檢察官為不起訴處分確定在案，然查李德及張國熙坦承曾
向甲○○借款一百五十萬元，迄今猶未清償之事，又甲○○告訴
李德等二人詐欺時，隨告訴狀提呈上揭不動產所有權狀影本四紙
、李德護照影本一紙、張國熙於八十四年六月二十六日書立之借
據影本一紙、杰輝公司簽發之本票影本等資料以及雙方控辯陳述
等資料，足認甲○○之申告並非完全出於憑空捏造。況甲○○就
上揭借款之時間，雖前後所為供述並非一致，惟其於第一審已陳
明：伊係於八十四年三月九日前二、三日向陳富藏借款五十萬元
，又於八十四年三月九日向安泰銀行定存解約取得一百萬元，於
八十四年三月九日由乙○○陪同前往杰輝公司，當日李德以有國
外客戶無暇辦理抵押權設定登記而要求翌日再為辦理，李德遂交
付上揭不動產所有權狀影本、護照影本及面額一百六十三萬五千
元之本票一紙，渠將一百五十萬元交付後，便與乙○○一同離去
；渠向檢察官提出詐欺告訴時，係因八十四年一月、三月間有二
筆相仿之支出，致誤以為借款時間係八十四年一月間，此係因時
間久隔，記憶模糊以致弄錯等語。證人陳富藏亦於第一審證稱：
伊確有於八十四年三月六日借款五十萬元予甲○○等語，經原審
法院核閱杰輝公司於華泰銀行之支票存款對帳單，該公司於八十
四年三月九日亦有以現金存款存入一百十萬元、二十七萬元，於
翌日（即三月九日）存入十四萬元，以支應該公司支票款，足徵
甲○○所述尚非全然無其依據。又依張國熙在甲○○告訴其詐欺
一案，於警訊時供稱伊於八十四年六月間遇甲○○追討借款及利
息時，即表示要賣房屋償還等語，亦足徵甲○○於告訴狀所稱張
國熙、李德隱瞞公司財務狀況已告惡化，並無清償能力等語，亦
非全出於憑空捏造。又查乙○○就其於八十九年三月三日陪同甲
○○送借款予告訴人一事，就關於二人如何約定送款，如何上樓
（係搭乘電梯或走樓梯）等細節，雖二人供述略有出入，然就乙
○○應甲○○之電話要求，先在某銀行會合，再同乘計程車至杰
輝公司，到達後，乙○○係坐於該公司大辦公室，未隨甲○○進
入李德之個人辦公室洽商借款等事，嗣離開後，甲○○曾將一包
資料，內容有房地所有權狀影本、護照影本、本票等物，略交予
伊過目等基本事實，則二人所述皆為相同，足證乙○○於上揭詐
欺案所為證述內容，應係依其記憶而為陳述。至其就上揭辦公室
之陳設等細節，因時間久隔，記憶模糊等因素，難免無法為確切
記憶陳述，自難執此認其證詞俱為不實。另又查無其他積極確切
證據是認被告二人有被訴誣告、偽證犯行，依法自應為其二人無
罪之判決等情，資為論據。從形式上觀察，原判決尚無違背法令
之情形。檢察官上訴意旨，並未舉出足以證明被告二人有被訴誣
告及偽證之積極事證，徒憑己見，就上揭原審採證認事職權之適
法行使，及原判決已說明論斷之事項，重複為事實之爭辯，任指
原判決有上訴意旨指摘之違誤，並非合法之第三審上訴理由，其
上訴違背法律上之程式，應予駁回。
據上論結，應依刑事訴訟法第三百九十五條前段，判決如主文。
中    華    民    國  九十五  年    一    月  二十六  日
                      最高法院刑事第九庭
                          審判長法官  陳  正  庸
                                法官  賴  忠  星
                                法官  王  居  財
                                法官  林  開  任
                                法官  林  立  華
      本件正本證明與原本無異
                                      書  記  官
中    華    民    國  九十五  年    二    月   十六   日
                                                      Y


司法院資訊處製作；財團法人民間司法改革基金會備份。
